【裁判字號】    97,易,362
【裁判日期】    970708
【裁判案由】    詐欺
【裁判全文】
臺灣新竹地方法院刑事判決               97年度易字第362號
公  訴  人  臺灣新竹地方法院檢察署檢察官
被      告  甲○○
                    號5樓
上列被告因詐欺案件，經檢察官聲請簡易判決處刑（臺灣基隆地
方法院檢察署97年度偵緝字第 5號），嗣經臺灣基隆地方法院改
依通常程序後移轉管轄，本院依簡式審判程序判決如下：
    主  文
甲○○幫助意圖為自己不法之所有，以詐術使人將本人之物交付
，處有期徒刑月，如易科罰金，以新臺幣壹仟元折算壹日。減
為有期徒刑壹月又拾伍日，如易科罰金，以新臺幣壹仟元折算壹
日。
    事  實
一、甲○○明知一般人無故取得他人金融帳戶使用之行徑常與財
    產犯罪之需要密切相關，且取得他人帳戶資料之目的在於方
    便取得贓款及掩飾犯行不易遭人追查，詎因缺錢花用，竟基
    於對提供帳戶予他人使用，他人若持以犯罪亦無違反其本意
    之不確定幫助犯意，而於96年 1月初某日，將其本人名義申
    請開設之彰化商業銀行竹東分行、帳號00000000000000號之
    帳戶存摺、提款卡及密碼資料，在灰狗巴士新竹站內，以提
    供上開資料抵押即可獲得貸款之對價，將上開資料交寄至桃
    園中壢站予姓名年籍不詳之成年男子所組成之犯罪集團，作
    為詐騙財物，供作指定匯款帳戶使用。嗣該犯罪集團之成員
    取得甲○○前開帳戶存摺、提款卡、密碼資料後，於96年 1
    月31日12時許利用電話謊稱可貸款予乙○○，乙○○一時不
    察陷於錯誤遂依指示而於96年2月5日匯款新臺幣32,000元至
    上開甲○○之帳戶內，惟事後乙○○因無法與允諾貸款之人
    取得聯繫，方知受騙而報警處理，始悉上情。
二、案經乙○○訴由臺北縣政府警察局蘆洲分局報告臺灣板橋地
    方法院檢察署檢察官呈請臺灣高等法院檢察署檢察長令轉臺
    灣基隆地方法院檢察署檢察官偵查起訴。
    理  由
一、本件被告甲○○所犯詐欺取財罪，非死刑、無期徒刑、最輕
    本刑為 3年以上有期徒刑之罪，被告於本院準備程序進行中
    ，就被訴事實為有罪之陳述，經本院認合於刑事訴訟法第27
    3條之1第1項之規定，裁定進行簡式審判程序，合先敘明。
二、上揭犯罪事實，業據被告甲○○於本院準備程序及簡式審判
    程序中坦白承認，核與被害人乙○○於警詢中指述遭詐騙情
    節大致相符，並有彰化銀行存款憑條、宜蘭縣警察局羅東分
    局公正派出所受理刑事案件報案三聯單、受理詐騙帳戶通報
    警示、詐騙電話斷話簡便格式表、內政部警政署反詐騙案件
    紀錄表、宜蘭縣警察局反詐騙諮詢專線紀錄表影本各乙紙、
    彰化商業銀行竹東分行96年2月14日彰竹東字第0960464號函
    及所附被告上開帳戶之開戶基本資料及交易明細資料各乙份
    在卷足憑。
三、按刑法上之故意，非僅指直接故意，尚包含間接故意（即未
    必故意），所謂間接故意係指行為人對於構成犯罪事實，預
    見其發生而其發生並不違反其本意者而言，刑法第13條第 2
    項定有明文。且幫助犯之成立以行為人主觀上認識被幫助者
    正欲從事犯罪或係正在從事犯罪，且該犯罪有既遂之可能，
    而其行為足以幫助他人實現構成要件者，即具有幫助故意，
    並不以行為人確知被幫助者係犯何罪名為必要，至於行為人
    在正犯實施犯罪前為幫助行為者，則構成事前幫助犯。金融
    帳戶為個人之理財工具，一般民眾皆可自由申請開設金融帳
    戶，並無任何特殊之限制，且得同時在不同金融機構申請多
    數存款帳戶使用，並無借用他人帳戶使用之必要。又衡諸一
    般常情，任何人均可辦理金融帳戶存摺使用，如無正當理由
    ，實無借用他人存摺使用之理，而金融存摺亦事關個人財產
    權益之保障，其專有性甚高，除非本人或與本人親密關係者
    ，難認有何理由可自由流通使用該存摺，一般人均有妥為保
    管及防止他人任意使用之認識，縱特殊情況偶需交付他人使
    用，亦必深入瞭解用途及合理性，始予提供，且該等專有物
    品如落入不明人士手中，而未加以闡明正常用途，極易被利
    用為與財產有關之犯罪工具，此為吾人依一般生活認知所易
    於體察之常識，而有犯罪意圖者，非有正當理由，竟徵求他
    人提供帳戶，客觀上可預見其目的，係供為某筆資金之存入
    ，後再行領出之用，且該筆資金之存入及提領過程係有意隱
    瞞其流程及行為人身分曝光之用意，一般人本於一般認知能
    力均易於瞭解（最高法院93年度台上字第31號判決要旨可資
    參照）。況以電話、手機簡訊通知中獎、刮刮樂、退費或佯
    稱金融卡遭冒用須更改資料等類似之不法詐騙份子，為掩飾
    其等不法行徑，以避免執法人員循線查緝，經常利用他人存
    款帳戶、印章、提款卡暨密碼，以確保犯罪所得免遭查獲，
    類此案件在社會上層出不窮，亦屢經報章雜誌及其他新聞媒
    體再三披露，故避免此等專屬性甚高之物品被不明人士利用
    為與財產有關之犯罪工具，亦為一般生活認知所應有之認識
    。且一般人對自己之金融機構帳戶所用之存摺、提款卡、密
    碼及印鑑，均妥為保管，恐被他人得知帳號或密碼後，有被
    冒領、或其他非法使用之虞。而被告交付金融帳戶之存摺、
    提款卡及密碼資料予素昧平生之不詳成年男子，衡之常情，
    被告當有預見該不詳姓名成年男子應係將該等物品供作詐欺
    犯罪之用，則該收受帳戶之人將該帳戶用來供自己或他人作
    為詐欺取財之用，亦為被告所容忍及允許，亦即不違反被告
    之本意，被告具有不確定幫助故意至為灼然。綜上，本件事
    證明確，被告犯行堪以認定，應依法論科。
四、論罪：
    刑法及刑法施行法業於95年7月1日修正施行，而被告行為時
    已在前揭修法施行之後，故本案應無新舊法比較之問題，應
    逕依修正後之規定予以論處，先此敘明。按詐欺取財犯罪行
    為中，受領他人因詐欺行為而交付之財物固屬整個詐欺行為
    之一部，惟若僅提供金融機構帳戶之行為，而無其他犯意聯
    絡與行為分擔者，仍應認為係詐欺取財構成要件以外之幫助
    行為。因郵（電）匯業務之快速、便捷特性，被詐欺者以郵
    （電）匯方式匯出財物時，詐騙者得輕易透過所取得之人頭
    帳戶迅速領取，無須再藉由帳戶所有人之協力，故帳戶所有
    人提供帳戶之行為，僅屬於他人實施犯罪之提供便利助力之
    幫助行為。從而，被告交付帳戶存摺、提款卡及密碼資料供
    人不法使用，顯係基於幫助他人詐欺取財之不確定犯意，且
    其所為提供帳戶存摺、提款卡及密碼資料之行為亦屬刑法詐
    欺取財罪構成要件以外之行為，其既以幫助他人犯罪之意思
    而參與犯罪構成要件以外之行為，核其所為，係犯刑法第30
    條第 1項前段、第339條第1項之詐欺取財罪之幫助犯，爰依
    刑法第30條第2項之規定，按正犯之刑減輕之。
五、科刑：
    爰審酌被告僅因貪圖小利即交付帳戶存摺、提款卡及密碼資
    料予他人，充作轉向他人詐欺取財之工具，非但徒增被害人
    尋求救濟之困難，亦使詐騙集團得以順遂詐欺取財犯行，惟
    犯罪後坦承犯行，並其犯罪手段、生活狀況、智識程度等一
    切情狀，量處如主文所示之刑，並諭知易科罰金之折算標準
    ，又被告犯罪時間係於96年 4月24日以前，所犯又非中華民
    國九十六年罪犯減刑條例第 3條列舉不予減刑之罪名，爰併
    依中華民國九十六年罪犯減刑條例第2條第1項第3款、第7條
    之規定於判決時同時諭知減其宣告刑期2分之1，同時再依原
    宣告刑諭知易科罰金之折算標準為相同之諭知。
六、據上論斷，應依刑事訴訟法第273條之1第1項、第299條第 1
    項前段，刑法第339條第1項、第30條第1項前段、第2項、第
    41條第 1項前段，中華民國九十六年罪犯減刑條例第2條第1
    項第 3款、第7條、第9條，刑法施行法第1條之1第1項、第2
    項前段，判決如主文。
本案經檢察官鄒茂瑜到庭執行職務。
中    華    民    國    97    年    7     月    8     日
                  刑事第一庭    法  官  楊數盈
以上正本證明與原本無異。
如不服本判決應於收受本判決後10日內向本院提出上訴書狀，上
訴書狀應敘述具體理由。上訴書狀未敘述上訴理由者，應於上訴
期間屆滿後20日內補提理由書狀於本院 (均須按他造當事人之人
數附繕本 )「切勿逕送上級法院」。
                                書記官  謝國聖
中    華    民    國    97    年    7     月    8     日
附錄本案論罪科刑法條：
刑法第339條
意圖為自己或第三人不法之所有，以詐術使人將本人或第三人之
物交付者，處5年以下有期徒刑、拘役或科或併科1千元以下罰金
。


司法院資訊處製作；財團法人民間司法改革基金會備份。
